【裁判字號】    97,上易,479
【裁判日期】    970903
【裁判案由】    詐欺
【裁判全文】
臺灣高等法院臺南分院刑事判決    97年度上易字第479號
上  訴  人
即  被  告  乙○○
上列上訴人因詐欺案件，不服臺灣臺南地方法院97年度易字第
853號中華民國97年6月23日第一審判決（起訴案號：臺灣臺南地
方法院檢察署97年度偵字第3364號），提起上訴，本院判決如下
：
    主      文
上訴駁回。
    事      實
一、乙○○前於民國 (下同)83 年間，因肅清煙毒條例案件，經
    臺灣嘉義地方法院判決有期徒刑3年7月確定，甫於91年6月
    16日執行完畢出監。竟仍不知悔改，預見提供自己所有之行
    動電話門號予他人使用，他人有可能利用其門號遂行財產犯
    罪行為，以避免暴露真實身分遭警查緝等情，竟仍基於縱若
    有人以其門號遂行詐欺取財犯行，亦不違反其本意之幫助犯
    意，先於93年12月27日，在臺南縣永康市○○路家樂福附近
    某通訊行，申辦遠傳電信公司行動電話門號0000000000號，
    再於申辦上揭門號後之不詳時間，在不詳地點，以不詳代價
    ，將其所有上揭門號晶片卡交付予姓名不詳之成年人。使該
    人所屬詐騙集團成年成員旋共同意圖為自己不法所有，基於
    詐欺取財之犯意聯絡，於94年1月3日，上開門號為聯繫電話
    ，向甲○○佯稱有掛號信未領取，致其陷於錯誤，遂依詐騙
    集團成員之指示，於同日14時25分許，至自動提款機前匯款
    新台幣 (下同）9萬9989元至詐騙集團成員所指定之林東楠
    （另由檢察官聲請簡易判決處刑）設於玉山銀行高雄分行帳
    戶。嗣因甲○○發覺有異，遂報警處理，始為警循線查獲。
二、案經高雄市政府警察局苓雅分局移送暨臺灣高等法院檢察署
    檢察長令轉臺灣臺南地方法院檢察署檢察官偵查起訴。
    理      由
一、上揭犯罪事實，業據被告乙○○於原審審理中坦承不諱，並
    於原審為認罪之表示，並有被害人甲○○遭詐騙集團以被告
    乙○○申請之0000000000號行動電門號詐騙之事實，而被告
    乙○○於偵查中亦不否認0000000000號行動電話門號係其所
    申請，雖被告乙○○於偵查中曾辯稱上開門號手機已經賣給
    通訊行，晶片卡丟掉了，丟掉地點不知道，但有打電話掛失
    及親自到門市辦理云云。惟經向遠電信公司查詢被告乙○○
    上開電話門號之掛失紀錄，回函稱並無電話掛失相關紀錄，
    有遠傳電信公司97年4月30日，遠傳（企營）字第097104051
    47號函附於偵查卷在卷可參，亦有被害人甲○○遭詐騙匯款
    9萬9989元至詐騙集團指示帳戶之事實，並有被害人甲○○
    自動櫃員機收據影本1紙附卷可稽，是被告有於上開時地幫
    助詐欺之犯行，已甚為明確，其復於本院審理中翻異前詞，
    否認犯行，純係飾卸之詞，不足採信，其罪證明確，犯行堪
    以認定。
二、新舊法比較：
  (一)【累犯新舊法比較及適用】：有關累犯原規定「受有期徒刑
    之執行完畢，或受無期徒刑或有期徒刑一部之執行而赦免後
    ，五年以內再犯有期徒刑以上之罪者，為累犯，加重本刑至
    二分之一」；95年7月1日修正施行後規定「受徒刑之執行完
    畢，或一部之執行而赦免後，五年以內故意再犯有期徒刑以
    上之罪者，為累犯，加重本刑至二分之一」，因此刑法第四
    十七條累犯之要件，亦有擴張及限縮，新法並採故意為構成
    累犯之要件，新舊法就累犯之要件，既因此而有變動，自均
    屬行為後法律有變更，而非僅屬文字修正，應有新舊法比較
    適用之問題，經比較結果，以新法累犯之規定對被告為有利
    ，自應適用裁判時刑法第四十七條累犯之規定（最高法院96
    年台上字第3773號判決參照)
  (二)關於罰金刑貨幣單位由銀元修正為新臺幣之法律適用，因九
    十五年七月一日修正公布施行之刑法施行法第一條之一增訂
    「（第一項）中華民國九十四年一月七日刑法修正施行後，
    刑法分則編所定罰金之貨幣單位為新臺幣。（第二項）九十
    四年一月七日刑法修正時，刑法分則編未修正之條文定有罰
    金者，自九十四年一月七日刑法修正施行後，就其所定數額
    提高為三十倍。但七十二年六月二十六日至九十四年一月七
    日新增或修正之條文，就其所定數額提高為三倍」，為罰金
    罰鍰提高標準條例第一條前段之特別規定，經查刑法第三百
    三十九條第一項自七十二年六月二十六日（即罰金罰鍰提高
    標準條例修正公布日）迄今未修正，其罰金之法定刑為「一
    千元」（貨幣單位均為「銀元」），再依罰金罰鍰提高標準
    條例第一條前段規定罰金刑提高十倍為「銀元一萬元」，依
    現行法規所定貨幣單位折算新台幣條例規定折算為「新臺幣
    三萬元」；又於刑法施行法第一條之一施行日（即九十五年
    七月一日）後，刑法所定罰金之貨幣單位改為「新臺幣」，
    就其所定數額提高三十倍，亦為「新臺幣三萬元」，是刑法
    施行法第一條之一施行後，罰金刑貨幣單位雖有「銀元」、
    「新臺幣」之更異，惟適用結果之罰金額度則無二致，就罰
    金法定刑提高之「刑罰權規範內容」並無利或不利變更，自
    不生新舊法之比較問題，惟應適用具特別法性質之刑法施行
    法第一條之一規定。
  (三)被告等行為後，刑法第三十三條第五款關於「罰金：一元以
    上」規定，修正公布為「罰金：新臺幣一千元以上，以百元
    計算之」，刑法法定本刑中列有罰金刑者，其法定最低度罰
    金刑因之提高，涉及科刑規範變更，自有新舊法比較必要（
    最高法院九十五年第八次刑事庭會議決議參照），比較結果
    ，以舊法有利於行為人，是前開詐欺罪關於罰金刑部分，應
    適用舊法定其法定刑為有利。
  (四)被告乙○○於犯罪時之刑法第41條第1項前段規定：「犯最
    重本刑為5年以下有期徒刑以下之刑之罪，而受6個月以下有
    期徒刑或拘役之宣告，因身體、教育、職業、家庭之關係或
    其他正當事由，執行顯有困難者，得以1元以上3元以下折算
    一日，易科罰金。」又受刑人行為時之易科罰金折算標準，
    修正前罰金罰鍰提高標準條例第2條前段（現已刪除）規定
    ，就其原定數額提高為100倍折算1日，則本件受刑人行為時
    之易科罰金折算標準，應以銀元300元折算1日，經折算為新
    臺幣後，應以新臺幣900元折算為1日。惟95年7月1日修正公
    布施行之刑法第41條第1項前段則規定：「犯最重本刑為五
    年以下有期徒刑以下之刑之罪，而受六個月以下有期徒刑或
    拘役之宣告者，得以新臺幣一千元、二千元或三千元折算一
    日，易科罰金。」比較修正前後之易科罰金折算標準，以95
    年7月1日修正公布施行前之規定，較有利於受刑人，則應依
    刑法第2條第1項前段，適用修正前刑法第41條第1項前段規
    定，定其折算標準。
三、被告乙○○所幫助之正犯即該詐欺集團成員，利用被告所提
    供之行動電話門號晶片卡詐騙被害人新臺幣九萬九千九百八
    十九元，係犯刑法第三百三十九條第一項之詐欺取財罪。該
    詐欺集團成員間，有犯意之聯絡及行為之分擔，均應論以共
    同正犯。而被告係以一個幫助詐欺集團之成員犯詐欺罪之意
    思而參與，所為係詐欺犯罪構成要件以外之行為，核被告所
    為，係犯刑法第三十條第一項前段、第三百三十九條第一項
    詐欺罪之幫助犯。被告有犯罪事實欄一所示之犯罪科刑及執
    行紀錄，於九十一年六月十五日執行完畢，而於翌日出監，
    此有臺灣高等法院被告前案紀錄表一份在卷可按，其前受有
    期徒刑之執行完畢後，五年內再犯本件有期徒刑以上之罪，
    自應適用裁判時即修正後刑法第四十七條累犯之規定適用論
    以累犯，並加重其刑。又被告所犯係詐欺罪之幫助犯，爰依
    刑法第三十條第二項，按正犯之刑減輕。並依刑法第七十一
    條第一項規定，先加重後減輕之。
四、原審適用刑法第二條第一項前段、第三十條第一項前段、第
    二項、第二十八條、第三百三十九條第一項、（修正施行前
    ）第四十一條第一項前段，刑法施行法第一條之一，廢止前
    罰金罰鍰提高標準條例第二條，中華民國九十六年罪犯減刑
    條例第二條第一項第三款、第七條第一項、第二項、第九條
    之規定，並審酌被告犯罪之動機、目的、手段、所生危害、
    犯後態度等一切情狀，量處有期徒刑月。並依修正前刑法
    第四十一條諭知如易科罰金，以銀元佰元即新臺幣玖佰元
    折算壹日之計算標準，以資懲儆。又以被告本件犯罪係於九
    十六年四月二十四日以前為之，所犯雖係刑法第三百三十九
    條第一項之詐欺罪，但宣告刑在一年六月以下，符合中華民
    國九十六年罪犯減刑條例第二條第一項之規定，爰依中華民
    國九十六年罪犯減刑條例第二條第一項第三款、第七條第一
    項、第二項之規定予以減刑，並於主文諭知減得之刑，併諭
    知如易科罰金之折算標準。另又以被告所有如起訴書犯罪事
    實欄一所示之晶片卡，已交付該詐騙集團者使用，無法證明
    尚屬存在，且非屬違禁物，爰不另為沒收之諭知等情。本院
    經核其認事用法，均無不當，量刑亦稱妥適。被告上訴意旨
    ，猶執前詞，否認犯罪，為無理由，應予駁回。
據上論結，應依刑事訴訟法第368條，判決如主文。
本案經檢察官李傳來到庭執行職務。
中    華    民    國    97    年    9     月    3     日
                  刑事第五庭    審判長法  官  楊明章
                                      法  官  戴勝利
                                      法  官  顏基典
以上正本證明與原本無異。
不得上訴。
                                      書記官  呂嘉文
中    華    民    國    97    年    9     月    4     日
【附錄】本判決論罪科刑法條：
中華民國刑法第339條第1項
意圖為自己或第三人不法之所有，以詐術使人將本人或第三人之
物交付者，處5年以下有期徒刑、拘役或科或併科1千元以下罰金
。


司法院資訊處製作；財團法人民間司法改革基金會備份。
